【裁判字號】    91,易,3132
【裁判日期】    920310
【裁判案由】    毒品危害防制條例
【裁判全文】
臺灣臺中地方法院刑事判決                        九十一年度易字第三一三二號
    公  訴  人  臺灣臺中地方法院檢察署檢察官
    被      告  甲○○
右列被告因毒品危害防制條例案件，經檢察官提起公訴（九十一年度毒偵字第二九二
六號）及移
    主  文
甲○○連續施用第二級毒品，處有期徒刑肆月，如易科罰金，以參佰元折算壹日。
    事  實
一、甲○○曾於民國九十年間，因違反槍砲彈藥刀械管制條例案件，經本院判處有期
    徒刑一年二月，併科罰金新臺幣（以下同）六萬元，緩刑五年，於九十年五月十
    四日確定，目前尚在緩刑中。復因施用毒品案件，經臺灣臺中地方法院檢察署檢
    察官分別聲請本院以八十九年度毒聲字第四六九三號、九十年度毒聲字第一一八
    八號裁定送觀察勒戒後，均認無繼續施用毒品之傾向，由臺灣臺中地方法院檢察
    署檢察官分別於八十九年八月二十三日、九十年六月十九日，以八十九年度毒偵
    字第五二七七號及九十年度毒偵字第四三０號為不起訴處分確定。詎甲○○仍不
    知戒除施用毒品之惡習，明知安非他命業經列為毒品危害防制條例第二條第二項
    第二款所稱之第二級毒品，竟於上開不起訴處分確定後五年內，又基於施用第二
    級安非他命之概括犯意，分別於九十一年二月二十五日十一時三十分（採尿完成
    時點）回溯前四日即九十六小時內某時起，及九十一年三月十一日十時十分（採
    尿完成時點）回溯四日即九十六小時內某時，在不詳地點，以不詳之方式，連續
    二次施用第二級毒品安非他命。嗣分別於九十一年二月二十五日十一時四十分許
    及九十一年三月十一日十時二十分許，經臺中市警察局第五分局對甲○○為定期
    採尿，將其尿液送驗後，二次均呈安非他命類藥物陽性反應，而查知上情。
二、案經臺中市警察局第五分局報請臺灣臺中地方法院檢察署檢察官偵查起訴及移送
    併辦。
    理  由
一、訊據被告甲○○，矢口否認有施用第二級毒品安非他命，辯稱：其並無施用安非
    他命，可能是服用風熱友感冒糖漿，導致此尿液檢驗結果呈安非他命陽性反應云
    云。然查：
  (一)被告先後於九十一年二月二十五日、九十一年三月十一日經警察機關採其尿液送
    請檢驗，其結果均呈安非他命類藥物陽性反應，有中山醫學大學附設醫院藥物濫
    用檢測中心報告二紙，附卷可憑。
  (二)且按行政院衛生署藥物食品檢驗局八十一年二月八日（八一）藥檢壹字第００一
    一五六號函解釋：甲基安非他命經口服投與後約百分之七十於二十四小時內自尿
    中排出，約百分之九十於九十六小時內自尿中排出，由於目前國內尿液中甲基安
    非他命之檢驗僅為鑑定其是否呈陽性反應尚未定其含量，且甲基安非他命成分之
    檢出與投與方式、投與量、個人體質、採尿時間與檢測儀器之精密度等諸多因素
    有關，因此僅憑尿液中呈安非他命陽性反應，並無法確實推算吸食時間距離採集
    時間之長短，惟依上述資料推斷，最長可能不會超過四日，亦有該局函文可憑。
  (三)再者，中山醫學大學附設醫院藥物濫用檢測中心，就被告尿液進行檢驗，其方法
    係先以篩檢之方式得知送驗尿液呈安非他命類藥物陽性反應，再以精密之氣象層
    析質譜儀分析法（GC/MS） 確認送驗尿液確實呈現甲基安非他命反應無疑。再參
    以目前地方衛生機關以「免疫學分析法」併用「薄層層析法」檢驗煙毒尿液，尚
    不致於產生甲基安非他命及嗎啡偽陽性之情事，業經行政院衛生署以八十六年十
    二月二十四日衛署藥檢字第八六０七六八七七號函釋甚明。而本件警察機關對被
    告所採之尿液送請中山醫學大學藥物濫用檢測中心鑑驗，該中心所使用之儀器，
    較之地方衛生機關更為精密，當然更不致於產生偽陽性之結果。是以，由上開主
    管機關就其專業上所表示之意見而論，本件被告經警採取尿液檢驗，既經檢出甲
    基安非他命陽性反應，自足推定至少被告於最後採尿之時間即九十一年二月二十
    五日十一時三十分起往前推算九十六小時內某時，及九十一年三月十一日十時十
    分往前推算九十六小時內某時，各有施用第二級毒品安非他命一次之行為。被告
    辯稱其未施用第二級毒品安非他命，尚難採信。
二、被告曾因施用毒品案件，經臺灣臺中地方法院檢察署檢察官分別聲請本院以八十
    九年度毒聲字第四六九三號、九十年度毒聲字第一一八八號裁定送觀察勒戒後，
    均認無繼續施用毒品之傾向，由臺灣臺中地方法院檢察署檢察官分別於八十九年
    八月二十三日、九十年六月十九日，以八十九年度毒偵字第五二七七號及九十年
    度毒偵字第四三０號為不起訴處分確定等情，有臺灣高等法院被告全國前案紀錄
    表、臺灣臺中地方法院檢察署刑案資料查註紀錄表、全國施用毒品案件紀錄表、
    及不起訴處分書等，在卷可按。本件被告於五年以內所犯施用毒品之罪，係三犯
    以上毒品危害防制條例第十條第二項之罪，不適用先行裁定送觀察、勒戒之規定
    ，而應依毒品危害防制條例第二十條第三項之規定，逕為有罪判決。本件事證明
    確，被告右揭連續施用第二級毒品海洛因之犯行，堪予認定。
三、按安非他命係毒品危害防制條例第二條第二項第二款所列之第二級毒品，不得非
    法施用。被告甲○○施用安非他命，核其所為，係犯毒品危害防制條例第十條第
    二項之施用第二級毒品安非他命罪。被告持有第二級毒品安非他命後，進而施用
    ，其持有之低度行為應為施用之高度行為所吸收，不另論其持有第二級毒品罪。
    被告先後二次施用第二級毒品安非他命，時間緊接，觸犯構成要件相同之罪名，
    顯係基於概括犯意為之，應依連續犯規定論以一罪，並依法加重其刑。爰審酌被
    告前因施用毒品案件，經送觀察、勒戒，經檢察官不起訴處分後，竟又再次施用
    第二級毒品安非他命，無視於毒品對於自身健康之戕害及國家對於杜絕毒品犯罪
    之禁令，惟施用毒品係自戕行為，犯罪手段尚屬平和，亦未因此而危害他人，所
    生損害非大，並審酌其在緩刑期間內施用毒品，不知悔悟等一切情狀，量處如主
    文所示之刑，並諭知易科罰金之折算標準，以示懲儆。
四、公訴人移送併辦部分（九十一年度毒偵字第三０００號）與起訴部分有連續犯之
    裁判上一罪關係，基於審判不可分之原理，本院自得一併審究，併此敘明。
據上論斷，應依刑事訴訟法第二百九十九條第一項前段，毒品危害防制條例第十條第
二項、第二十條第三項，刑法第十一條前段、第五十六條、第四十一條第一項前段，
罰金罰鍰提高標準條例第二條，判決如主文。
中      華      民      國      九十二      年    三    月        十    日
                                  臺灣臺中地方法院刑事第三庭
                                      法  官  林  三  元
右正本證明與原本無異。
如不服本判決，應於送達後十日內向本院提出上訴狀（須附繕本），上訴於臺灣高等
法院臺中分院。
                                      書記官
中      華      民      國      九十二      年    三    月        十    日
附錄論罪科刑法條
毒品危害防制條例第十條第二項：
施用第二級毒品者，處三年以下有期徒刑。


司法院資訊處製作；財團法人民間司法改革基金會備份。
